臺灣臺南地方法院民事裁定
111年度補字第144號
原      告  王林美煌
            朱林美賢
            鄭林美麗
訴訟代理人  蔡文健律師
            黃信豪律師
            王又真律師
被      告  趙林明秋


上列當事人間請求所有權移轉登記事件，本院裁定如下：
    主  文
本件訴訟標的價額更正核定為新臺幣伍佰零陸萬參仟肆佰柒拾參
元。
    理  由
一、按裁定經宣示後，為該裁定之法院、審判長、受命法官或受
    託法官受其羈束；不宣示者，經公告或送達後受其羈束。但
    關於指揮訴訟或別有規定者，不在此限，民事訴訟法第238 
    條定有明文。又訴訟標的之價額，法院核定後裁定命繳納訴
    訟費用，以補正上訴要件之欠缺，乃屬指揮訴訟之裁定，依
    民事訴訟法第238條但書規定，法院得依職權自行變更；訴
    訟標的之價額之多寡，影響應踐行之訴訟程序，與公益有關
    ，乃法院應依職權調查核定之事項，不受當事人主張之拘束
    ，下級法院原核定訴訟標的之價額有誤，上級法院仍得重行
    核定，不受下級法院原核定訴訟標的價額之拘束，並應依上
    級法院重行核定訴訟標的之價額，計徵裁判費；同理，法院
    原核定訴訟標的之價額有誤，亦得不待抗告重行核定；至同
    條第四項規定：對法院訴訟標的價額之核定，得為抗告，乃
    因訴訟標的價額之核定，牽涉當事人之利益其鉅，為使核定
    訴訟標的之法院或其上級法院審視原來核定之訴訟標的價額
    是否適當，始賦與當事人對訴訟標的核定之抗告權，非謂核
    定訴訟標的價額之法院應受該核定之羈束而不得自為更正（
    最高法院95年度台抗字第95號、105年度台抗字第589號裁定
    意旨參照）。查本院前於民國111年2月18日以111年度補字
    第144號裁定（下稱原裁定）核定本件訴訟標的價額為新臺
    幣（下同）6,751,297元，惟依上說明，本院仍非不得依職
    權自為更正重行核定，先予敘明。
二、次按訴訟標的之價額，由法院核定；核定訴訟標的之價額，
    以起訴時之交易價額為準；無交易價額者，以原告就訴訟標
    的所有之利益為準；以一訴主張數項標的者，其價額合併計
    算之，民事訴訟法第77條之1第1、2項、第77條之2第1項前
    段分別定有明文。經查，本件原告訴之聲明，係請求被告將
    其所有坐落臺南市○區○○段000地號土地（權利範圍2分之1）
    、762地號土地（權利範圍4分之1，以下合稱系爭土地），
    分別辦理如附表所示權利範圍之所有權移轉登記與原告，揆
    諸上開說明，應以原告請求被告移轉系爭土地之權利範圍，
    於起訴時之交易價額計算訴訟標的價額。準此，本件訴訟標
    的應核定為5,063,473元（計算式詳如附表所示）。原裁定
    以登記於被告名下之系爭土地權利範圍核定本件訴訟標的價
    額部分，而非以原告請求被告移轉之權利範圍計算，容有未
    洽，爰依上開說明，依職權更正重行核定本件訴訟標的價額
    為5,063,473元。
三、爰裁定如主文。
中　　華　　民　　國　 111　　年　　3　　 月　　 2　　日
                  民事第二庭　　法　官  余玟慧
以上正本係照原本作成　　　　　　　　　
如不服本裁定關於訴訟標的價額之核定，得於收受裁定正本後10
日內向本院提出抗告狀，並繳納抗告裁判費新臺幣1,000元整。
土地地號 原告請求移轉登記之權利範圍 訴訟標的價額（新臺幣） 臺南市○區○○段000地號土地（權利範圍2分之1） 原告王林美煌（權利範圍8分之1） 1,618.39平方公尺（498地號土地面積）×7,700元（498地號土地每平方公尺公告現值）×3/8（原告請求被告移轉498地號土地之權利範圍合計）＝4,673,101元（元以下四捨五入）。  原告朱林美賢（權利範圍8分之1）   原告鄭林美麗（權利範圍8分之1）  臺南市○區○○段000地號土地（權利範圍4分之1） 原告王林美煌（權利範圍16分之1） 158.93平方公尺（762地號土地面積）×13,100元（762地號土地每平方公尺公告現值）×3/16（原告請求被告移轉762地號土地之權利範圍合計）＝390,372元（元以下四捨五入）。　  原告朱林美賢（權利範圍16分之1）   原告鄭林美麗（權利範圍16分之1）  訴訟標的價額合計  5,063,473元【計算式：4,673,101＋390,372＝5,063,473】 
中　　華　　民　　國　　111 　年　　3 　　月　　3 　　日
                                        書記官  于子寧